臺灣臺北地方法院民事判決　　　　　　　 100年度訴字第65號
原　　　告　朱殿聖
被　　　告　楊青木
訴訟代理人　林建呈
　　　　　　劉信恩
上列當事人間請求侵權行為損害賠償事件，原告提起附帶民事訴
訟，經本院刑事庭裁定移送前來（99年度北交簡附民字第34號）
，本院於民國100年3月9 日言詞辯論終結，判決如下：
    主      文
被告應給付原告新臺幣伍拾貳萬捌仟元，及自民國九十九年七月
七日起至清償日止，按年息百分之五計算之利息。
原告其餘之訴駁回。
訴訟費用由被告負擔五分之三，餘由原告負擔。
本判決於原告以新臺幣壹拾柒萬元供擔保後，得假執行。
原告其餘假執行之聲請駁回。
    事實及理由
一原告起訴主張：
  (一)被告為大貨車司機，為從事駕駛業務之人，於民國98年10月
    13日上午10時20分許，駕駛車號261-HE號營業大貨車沿臺北
    市萬華區○○○道西往東行駛，行經艋舺大道與西藏路之交
    岔路口時，本應注意遵守車輛欲左轉彎時，應於距交岔路口
    30公尺前顯示方向燈或手勢，換入內側車道或左轉車道，及
    轉彎車應讓直行車先行之規定，當時復無不能注意之情事，
    竟疏未注意，貿然自第二線道左轉，而與伊所騎乘之車號AN
    S-858 號、同向行駛於後之直行機車發生碰撞，致伊受有左
    足第5 蹠骨粉碎性骨折之傷害，被告應就伊所受損害負侵權
    行為損害賠償之責。
  (二)伊因本件事故所受損害如下：
    1.因傷支出醫療費用新臺幣（下同）38,000元，扣除已受領
      強制汽車責任保險之保險金28,000元，尚得請求被告賠償
      10,000元。
    2.伊之機車因系爭事故受損，尚須支出修理費用8,000 元。
    3.伊於本件事故前經營小吃店，每月營業額約200,000 元，
      自98年10月13日車禍後，伊因傷共有3 個月無法開店營業
      ，喪失營業額600,000元，扣除食材成本180,000元，受有
      營業損失420,000元。另伊因該小吃店3個月未營業，客人
      流失，生意每況愈下，直至99年11月間才慢慢好轉，另受
      有營業損失300,000元。
    4.伊因此事故受傷，受有精神上痛苦，爰請求被告賠償慰撫
      金200,000元。
  (三)聲明為：
    1.被告應給付原告938,000 元，及自起訴狀繕本送達翌日起
      至清償日止，按年息百分之6計算之利息。
    2.願供擔保請准宣告假執行。
二被告則抗辯：伊承認對本件事故之肇致具有過失，對原告主張
  機車修理費用8,000 元不爭執。惟就醫療費用部分，保險公司
  已理賠28,980元，該理賠金額與原告請求之差額，原告並未提
  出單據；且就營業損失部分，原告並未證明屬實，針對原告主
  張因傷3個月無法開店部分，伊願賠償120,000元；另原告請求
  之慰撫金額過高等語。
三得心證之理由
  (一)按因故意或過失，不法侵害他人之權利者，負損害賠償責任
    ，為民法第184條第1項前段所明定。原告主張被告於前開時
    、地駕車貿然左轉，致原告閃避不及發生碰撞成傷等情，為
    被告所不爭，且被告因該過失駕駛行為，觸犯刑法業務過失
    傷害罪，業經本院刑事庭判決有罪確定在案（案列99年度北
    交簡字第727 號），亦有該判決書在卷可稽。被告既因過失
    駕駛行為致原告成傷，侵害原告之身體及健康，對原告因此
    所受損害，即應依前開規定負賠償之責。
  (二)次按不法侵害他人之身體或健康者，對於被害人因此喪失或
    減少勞動能力或增加生活上之需要時，應負損害賠償責任；
    不法侵害他人之身體、健康、名譽、自由、信用、隱私、貞
    操，或不法侵害其他人格法益而情節重大者，被害人雖非財
    產上之損害，亦得請求賠償相當之金額，民法第193條第1項
    、第195條第1項亦分別著有規定。又損害賠償之債，以有損
    害之發生及有責任原因之事實，並二者之間，有相當因果關
    係為成立要件。故原告所主張損害賠償之債，如不合於此項
    成立要件者，即難謂有損害賠償請求權存在（最高法院48年
    台上字第481 號判例參照）。被告應對原告負侵權行為損害
    賠償之責，如前述，至原告因本件事故得請求被告賠償之數
    額若干，以下析論之。
    1.醫藥費部分：
      按全民健康保險法第82條規定：「保險對象因發生汽車
        交通事故，而對第三人有損害賠償請求權者，本保險之
        保險人於提供保險給付後，得代位向強制汽車責任保險
        人行使損害賠償請求權」。而強制汽車責任保險法第32
        條規定：「保險人依本法規定所為之保險給付，視為被
        保險人損害賠償金額之一部分；被保險人受賠償請求時
        ，得扣除之」，是加害人或強制汽車責任保險之被保險
        人於該範圍內之損害賠償責任即因而解免（最高法院92
        年度台上字第235 號判決參照）。
      原告主張其因傷就醫，共計支出醫療費用48,675元，雖
        提出為被告所不爭之住院醫療費用證明書3 紙存卷可查
        （見本院卷第48- 50頁），然細觀該等證明書，其中全
        民健康保險給付之費用為30,414元，原告自己給付之費
        用僅為18,261元，揆諸前開說明，原告僅得就其自己支
        出之醫藥費18,261元部分請求被告賠償。
      惟被告辯稱本件事發後，其所投保強制汽車責任保險之
        保險人已理賠原告醫藥費28,980元等語（見本院卷第6
        頁背面），為原告所不爭執，依強制汽車責任保險法第
        32條之規定，此筆費用於被告受賠償請求時應扣除之，
        基此計算，原告已不得再請求被告賠償其醫藥費。
    2.機車修理費部分：
      原告主張其所有於事發時騎乘之機車因系爭事故受損，尚
      須支出修理費用8,000元，業提出收據1紙為證（見本院卷
      第47頁），復為被告所是認，亦堪信實，其依前引規定請
      求被告賠償此筆修繕費，自屬有據。
    3.營業損失部分：
      原告主張其經營小吃店，每月營業收入約200,000 元，
        因本件事故成傷，計3 個月無法開店營業，扣除食材成
        本180,000元後，喪失營業收入420,000元等語，經查：
        (1)本院向原告就醫之臺北市立聯合醫院函詢，該院於10
          0年2月14日以北市醫和字第10030069900 號函覆：「
          朱殿聖君因左足第五蹠骨粉碎性移位性骨折，經由急
          診入院治療，粉碎性骨折要痊癒合約需三個月至六個
          月時間。骨折癒合後其傷勢或許對病人有影響，但影
          響應該不大」等語（本院卷第39頁參照），可知原告
          於系爭車禍後，確實有3 個月時間無法正常工作，被
          告對此復無反對陳述，僅抗辯其願賠償120,000 元（
          見本院卷第6頁背面），堪信原告確實因傷喪失3個月
          營業收入，其自得依前引規定訴請被告賠償。
        (2)惟原告主張應以其每月營業收入200,000 元扣除食材
          成本60,000元，計算其喪失營業收入之數額云云，雖
          提出帳冊資料為證（見本院卷第11-22 頁）。然該帳
          冊資料為原告自行製作，其內容僅記載若干日期及數
          字，尚不能證明其每月確有營業收入200,000 元，原
          告復未能舉證證明其言為真，是其此部分主張，為本
          院所不採，而被告既同意賠償120,000 元，自得採為
          計算之標準。
      至原告另主張其小吃店因3 個月未開店營業，顧客流失
        ，直至99年11月間方好轉，受有營業損害等語，核與證
        人即原告之顧客田有蘭到庭結證稱：原告受傷回來重新
        營業後，小吃店的營業狀況跟之前比較差很多，客人變
        得很少等語（本院100年3月9 日言詞辯論筆錄參照），
        互核相符，堪予採信。原告就此雖無法提出證據證明損
        害額，惟依民事訴訟法第222條第2項「當事人已證明受
        有損害而不能證明其數額或證明顯有重大困難者，法院
        應審酌一切情況，依所得心證定其數額」之規定，本院
        審酌證人陳秀蘭、田有蘭另陳明原告所營小吃店位於臺
        北市市○○道近華視大樓處，且於本件事故發生前，中
        午幾乎都滿座等語（本院100年3月9 日言詞辯論筆錄參
        照），及原告停止營業期間長達3 個月、重新營業後客
        源建立之難易等一切情況，認原告請求之營業損害數額
        以200,000 元為合理，逾此數額之主張，則屬無據。
      承上，原告得請求被告賠償之營業損失計為320,000 元
        （120,000＋200,000＝320,000元）。
    4.慰撫金部分：
      按法院於酌定慰撫金數額時，應斟酌加害人與被害人雙方
      之身分、資力與加害程度，及其他各種情形核定之（最高
      法院51年台上字第233 號判例意旨參照）。查原告因此事
      故成傷，不僅身體、健康受侵害，更增添生活上不便，其
      主張因此受有精神上痛苦，應屬非虛。而原告以經營小吃
      店為業，名下有位於臺北市大安區之房地一筆及多筆股票
      投資；被告名下則僅有一部2004年份之汽車等情，有本院
      依職權調取之兩造稅務電子閘門財產所得調件明細表可參
      （見本院卷第24-37 頁）。本院審酌前述兩造之經濟狀況
      以原告較佳，及原告傷勢與加害程度等一切情狀，認原告
      請求被告賠償慰撫金200,000 元，應屬適當。被告空言主
      張原告請求之慰撫金額過高，則為本院所不採。
    5.綜上，原告得請求被告賠償之金額合計為528,000 元（8,
      000＋320,000＋200,000＝528,000）。
  (三)又按給付無確定期限者，債務人於債權人得請求給付時，經
    其催告而未為給付，自受催告時起，負遲延責任。其經債權
    人起訴而送達訴狀，與催告有同一之效力；遲延之債務，以
    支付金錢為標的者，債權人得請求依法定利率計算之遲延利
    息。但約定利率較高者，仍從其約定利率；應付利息之債務
    ，其利率未經約定，亦無法律可據者，週年利率為百分之 5
    ，為民法第229條第2項、第233條第1項、第203 條所明定。
    被告對原告所負之侵權行為損害賠償債務，給付無確定期限
    ，是被告自原告起訴送達訴狀時起，方負遲延責任，原告除
    得請求被告賠償外，並得請求被告加給遲延利息。兩造對遲
    延利息之利率並未約定，依法應以法定利率即年息百分之 5
    計算，原告主張本件遲延利息應以年息百分之6 計算云云，
    於法無據，併予指明。
  (四)綜上所述，原告因被告之侵權行為，受有528,000 元之損害
    ，則其依據侵權行為之法律關係，請求被告給付528,000 元
    ，及自起訴狀繕本送達翌日即99年7月7日起至清償日止，按
    年息百分之5 計算之法定遲延利息，為有理由，應予准許；
    逾此數額之請求則無理由，應予駁回。
  (五)原告陳明願供擔保，請准宣告假執行，就其勝訴部分，核無
    不合，爰酌定相當擔保金額，併予宣告之；至其敗訴部分，
    其假執行之聲請已失所附麗，應併予駁回。
  (六)本件事證已明，兩造其餘攻擊防禦方法及舉證，核與判決結
    果無影響，於茲不贅。
四訴訟費用負擔之依據：民事訴訟法第79條。
中    華    民    國   100    年    3     月    25    日
                  民事第七庭    法  官  陳婷玉
以上正本係照原本作成
如對本判決上訴，須於判決送達後20日內向本院提出上訴狀。如
委任律師提起上訴者，應一併繳納上訴審裁判費。
中    華    民    國   100    年    3     月    25    日
                                書記官  吳鸝稻